臺灣臺南地方法院刑事判決　　　　　　　　　　　　九十年度南簡上字第一二號
　　公　訴　人　臺灣臺南地方法院檢察署檢察官
　　上　訴　人　甲○○
　　即　被　告
右列上訴人因違反毒品危害防制條例案件，不服本院九十年度南簡字第三八三號中華
民國九十年七月六日第一審判決（聲請案號：九十年度毒偵緝字第一八九號、九十年
度毒偵字第一○○五號），提起上訴，本院管轄之第二審合議庭判決如左：
    主  文
原判決撤銷。
甲○○連續施用第二級毒品，累犯，處有期徒刑柒月。扣案之第二級毒品安非他命（
驗餘淨重零點零壹公克）沒收銷燬，吸食工具壹組沒收。
    事  實
一、甲○○曾於民國八十七年間，因犯竊盜罪，經臺灣高等法院臺南分院判處有期徒
    刑八月確定，於八十八年九月十四日執行完畢；另曾因施用毒品案件，經依臺灣
    臺南地方法院八十七年度毒聲字第一一九○號裁定送觀察、勒戒後，認無繼續施
    用毒品傾向，而由臺灣臺南地方法院檢察署檢察官於八十八年一月八日以八十七
    年度偵字第一二七九四號處分不起訴確定，均仍不知悔改，竟又基於概括犯意，
    自八十九年十月十七日前三、四日內某時起，至九十年一月二十三日前三、四日
    內某時止，連續在臺南縣安定鄉新吉村八四號前鐵皮屋等地，施用第二級毒品安
    非他命。嗣於八十九年十月十七日下午六時許，在臺南縣將軍鄉保源村源頭三定
    公廟旁廢氣工廠內，為警查獲，並扣得第二級毒品安非他命一包（毛重一．五四
    公克，驗餘淨重○．○一公克）；再於九十年一月二十三日凌晨零時四十五分許
    ，在臺南縣安定鄉新吉村八四號為警查獲，並扣得安非他命施用工具一組，經依
    臺灣臺南地方法院八十九年度毒聲字第三三三八號裁定送勒戒處所觀察、勒戒後
    ，認有繼續施用毒品傾向。
二、案經臺南縣警察局學甲分局、善化分局報告臺灣臺南地方法院檢察署檢察官偵查
    起訴。
    理  由
一、訊據被告甲○○於警、偵訊及本院審理時，對於右揭時地，連續施用第二級毒品
    安非他命之事實坦承不諱，並有第二級毒品安非他命殘渣一包（毛重一．五四公
    克，驗餘淨重○．○一公克）、吸食工具一組扣案，以及臺南縣衛生局八十九年
    十月三十日、臺南市衛生局九十年二月十九日尿液檢驗成績書各一份附卷可稽，
    被告前開自白應堪信為真實；而被告曾因施用毒品行為，經送觀察、勒戒後認定
    無繼續施用毒品傾向，而為檢察官不起訴處分確定，有臺灣臺南地方法院檢察署
    八十七年度偵字第一二七九四號不起訴處分書在卷可佐，被告於五年內再犯施用
    毒品行為，經觀察、勒戒後又經認定有繼續施用毒品傾向，有臺灣臺南看守所附
    設勒戒所九十年五月四日南所文衛字第七九三之一號函附證明書可憑，本件事證
    明確，被告犯行可以認定。
二、核被告所為，係犯毒品危害防制條例第十條第二項之施用第二級毒品罪。被告先
    後多次施用安非他命行為，時間緊接，犯構成要件相同之罪，顯係基於概括之犯
    意為之，應依連續犯之規定論以一罪，並加重其刑。
三、原審以被告犯行明確，依法論罪科刑，原非無見，惟查被告曾於八十七年間，因
    犯竊盜罪，經臺灣高等法院臺南分院判處有期徒刑八月確定，而於八十八年九月
    十四日執行完畢，此有臺灣高等法院被告全國前案紀錄表卷內可稽，被告於五年
    內再犯本件有期徒刑以上之罪，為累犯，應依刑法第四十七條規定加重其刑，原
    審疏未審酌此點，於法自有違誤。被告以其自九十年一月二十三日為警查獲後，
    即未再施用毒品等語，上訴指摘原審判決過重，請求予以撤銷改判，為無理由，
    應予駁回；然原判決既有前開違法之處，自應由本院上訴審將原判決撤銷改判。
    另按對於簡易判決有不服者，得上訴於管轄之第二審地方法院合議庭，且該上訴
    ，準用刑事訴訟法第三編第一章及第二章（即上訴編通則章、第二審章）之規定
    ，又由被告上訴者，第二審法院不得諭知較重於原審判決之刑，但因原審判決適
    用法條不當而撤銷之者，不在此限，刑事訴訟法第四百五十五條之一第一項、第
    三項、第三百七十條分別定有明文，是本件雖係由被告提起上訴，然原審既有前
    引漏未論以累犯之適用法條不當，自不受不利益變更禁止原則之限制；再審之被
    告所犯為最重本刑三年以下之罪，依被告在偵查中之自白及其他現存之證據，並
    已足認定其犯罪，則前審依法本可適用簡易程序判決處刑，不生刑事訴訟法第四
    百五十二條改依通常程序審理之問題，其判決既因有上開漏未論及累犯之適用法
    條不當，而由本院合議庭適用通常程序為第二審判決撤銷，自不受同法第四百四
    十九條第三項「所科之刑以宣告緩刑、得易科罰金之有期徒刑及拘役或罰金為限
    」之規定限制，附此敘明。爰審酌被告觀察、勒戒，並經檢察官於八十八年一月
    八日不起訴處分後，又於八十九年十月間再度施用毒品，足見尚未完全戒除毒癮
    ；而施用毒品係屬自傷行為，施用者除自身健康外，尚未侵害其他法益，以及被
    告犯罪後坦承犯行，態度尚稱良好等一切情狀，量處如主文所示之刑，以資懲儆
    。扣案之安非他命一包（毛重一．五四公克，驗餘淨重○．○一公克），為毒品
    危害防制條例所規定之毒品，應依同法第十八條第一項前段規定沒收銷燬之；至
    吸食安非他命工具一組，則為被告所有供施用毒品所用之物，亦據被告供陳在卷
    ，並依刑法第三十八條第一項第二款宣告沒收。
據上論斷，應依刑事訴訟法四百五十五條之一第一項、第三項、第三百六十九條第一
項前段、第三百七十條但書、第三百六十四條、第二百九十九條第一項前段，毒品危
害防制條例第十條第二項、第十八條第一項前段，刑法第十一條前段、第五十六條、
第四十七條、第三十八條第一項第二款，判決如主文。
本案經檢察官李宗貴到庭執行職務。
中      華      民      國      九十一      年      一      月    七    日
                              臺灣臺南地方法院刑事第五庭
                                  審判長法  官  陳振謙
                                        法  官  彭振湘
                                        法  官  吳坤芳
右正本證明與原本無異。
不得上訴。
                                        書記官   張豐榮
中      華      民     國       九十一      年      一      月     七   日
附錄本案論罪科刑法條全文：
毒品危害防制條例第十條
施用第一級毒品者，處六月以上五年以下有期徒刑。
施用第二級毒品者，處三年以下有期徒刑。
